【裁判字號】    90,交易,426
【裁判日期】    901004
【裁判案由】    業務過失傷害
【裁判全文】
臺灣高雄地方法院刑事判決                          九十年度交易字第四二六號
    公  訴  人  臺灣高雄地方法院檢察署檢察官
    被      告  甲○○
右列被告因業務過失傷害案件，經檢察官提起公訴（九十年度調偵字第四一一號），
本院判決如左：
    主  文
甲○○從事業務之人，因業務上之過失傷害人，處拘役拾日，如易科罰金，以佰
元折算壹日。
    事  實
一、甲○○考領有職業大貨車駕駛執照，平日以駕駛計程車為業。於民國八十九年十
    一月二十五日十五時四十分許，駕駛車牌號碼ＹＶ─０五一號營業用小客車搭載
    其母向黃春，沿高雄市○○區○○路由西往東方向行駛，途經該路二九七號前，
    因向黃春欲下車，其理應注意汽車停車讓乘客下車，於乘客向外開啟車門時，應
    觀看右側照後鏡，注意是否有行人、車輛經過，並應讓行人、車輛先行，且依當
    時情形，又無不能注意之情事，竟疏未注意觀看右側照後鏡，是否有行人及車輛
    經過，貿然同意向黃春開啟右後座車門下車，適有同向乙○○騎乘車牌號碼ＸＬ
    Ａ─五六五號重型機車經過上址，遭該車門撞擊，致因此受有左第四指遠端指骨
    骨折併伸展肌腱斷裂等傷害。
二、案經乙○○訴由高雄市政府警察局小港分局移送臺灣高雄地方法院檢察署檢察官
    偵查起訴。
    理  由
一、訊據被告甲○○固坦承以駕駛計程車為業，並於前揭時地因同意所搭載之乘客向
    黃春開啟車門致發生本件車禍事故，告訴人乙○○復因此受有傷害，惟矢口否認
    有業務過失傷害犯行，辯稱：「我已經停在很靠路邊，也有看照後鏡，但不知道
    乙○○還會騎過來」云云。惟查，右揭事實，業據告訴人指述綦詳，並提出高雄
    市立小港醫院診斷證明書為證，復否認被告停車之位置，已不能使其行駛超越，
    且證人即乘客向黃春亦於九十年九月二十八日本阮審理時證稱：「我剛一開車門
    ，就有一個人撞過來，甲○○有叫我可以開車門」等語在卷，又本件肇事現場，
    因被告載送告訴人就醫已遭破壞，已無從認定被告辯解為真，又依雙方車損情形
    分別為：被告小客車右後車門、告訴人機車左前車頭毀損觀，此有卷附車損相片
    可按，亦足認本件事故係因開啟車門所致，再者，本件車禍經送高雄市政府建設
    局車輛行車事故鑑定委員會鑑定、高雄市行車事故覆議鑑定委員會覆議，亦認被
    告開啟車門未注意確無來車，為肇事主因，此有前開二委員會九十年一月十八日
    九十高市車鑑字第０二九七號函、九十年三月五日九十高市覆字第五七０號函在
    卷可按；是足認被告前開辯解為避重就輕之詞，不足採信。
二、按汽車停車向外開啟車門時，應注意行人、車輛，並讓其先行，道路交通安全規
    則第一百十二條第十五款定有明文。此為汽車駕駛人之被告所應注意且能注意之
    義務，被告既考領有職業大貨車駕駛執照，就此自應知之甚詳，惟其無不能注意
    之情事，竟於乘客下車時，疏未注意注意觀看右側照後鏡，是否有行人及車輛經
    過，貿然同意向黃春開啟右後座車門下車，致發生本件交通事故，其駕駛行為有
    過失至為明顯。又告訴人因本件交通事故受有左第四指遠端指骨骨折併伸展肌腱
    斷裂等傷害，已如前述，告訴人所受之傷害既因被告之過失行為所致，二者間即
    有相當之因果關係。從而本件事證已明，被告犯行洵堪認定。
三、查被告平日以駕駛計程車為業，並於其執行駕駛業務時肇事，故核其所為，係犯
    刑法第二百八十四條第二項前段之業務過失傷害罪。爰審酌本件交通事故係因被
    告過失所造成，且被告尚未與告訴人達成民事和解，惟告訴人所受傷害非重，被
    告前復未曾受有期徒刑以上刑之宣告，此有台灣高雄地方法院檢察署刑案資料查
    註紀錄表、台灣高等法院被告全國前案紀錄表在卷可按，素行尚稱良好等一切情
    狀，量處如主文所示之刑。又被告於犯罪行為後，刑法第四十一條已於九十年一
    月十日修正公布生效，依該條第一項之規定：「犯最重本刑為五年以下有期徒刑
    以下之刑之罪，而受六個月以下有期徒刑或拘役之宣告，因身體、教育、職業、
    家庭之關係或其他正當理由，執行顯有困難者，得以一元以上三元以下折算一日
    ，易科罰金。但確因不執行所宣告之刑，難收矯正之效，或難以維持法秩序者，
    不在此限」。比較新舊法，新法規定較有利於被告，依刑法第二條第一項前段，
    應適用刑法第四十一條第一項規定諭知易科罰金之折算標準
據上論斷，應依刑事訴訟法第二百九十九條第一項前段，刑法第二條第一項前段、第
二百八十四條第二項前段、第四十一條第一項，罰金罰鍰提高標準條第一條前段、第
二條，判決如主文。
中      華      民      國    九十      年      十      月      四      日
                                    臺灣高雄地方法院交通法庭
                                        法  官  曾 逸  誠
右正本證明與原本無異。
如不服本判決，應於判決送達後十日內，向本院提出上訴狀。
                                        書記官    許玉城
中    華    民    國      九十      年      十      月      五      日
附錄本判決論罪之法條：
刑法第二百八十四條第二項：
從事業務之人，因業務上之過失傷害人者，處一年以下有期徒刑、拘役或一千元以下
罰金。致重傷者，處三年以下有期徒刑、拘役或二千元下罰金。


司法院資訊處製作；財團法人民間司法改革基金會備份。
